臺灣高雄地方法院刑事判決　　　　　　　93年度重訴字第88號
公　訴　人　臺灣高雄地方法院檢察署檢察官
被　　　告　乙○○
選任辯護人　劉家榮律師
被　　　告　丁○○
指定辯護人　本院公設辯護人甲○○
上列被告等因違反毒品危害防制條例案件，經檢察官提起公訴（
93年度偵字第10460 號），本院判決如下：
    主  文
乙○○販賣第一級毒品，累犯，處有期徒刑拾伍年，褫奪公權捌
年。扣案之第一級毒品海洛因捌包（合計驗後淨重伍佰貳拾伍點
伍公克，純度捌拾壹點零貳％，純質淨重肆佰貳拾伍點陸肆公
克，空包裝總重壹佰零肆點壹肆公克）沒收銷毀之；另扣案NOKI
A 牌行動電話（序號000000000000000 號，不含SIM 卡）、TRAN
SASIA 牌行動電話（序號：00000000000000號，不含SIM 卡）各
壹支均沒收之。
丁○○共同運輸第一級毒品，累犯，處有期徒刑拾肆年，褫奪公
權柒年。扣案之第一級毒品海洛因捌包（合計驗後淨重伍佰貳拾
伍點伍公克，純度捌拾壹點零貳％，純質淨重肆佰貳拾伍點陸
肆公克，空包裝總重壹佰零肆點壹肆公克）沒收銷毀之；另扣案
之NOKIA 牌行動電話（序號00000000 0000000號，不含SIM 卡）
、TRANSASI A牌行動電話（序號：00000000000000號，不含SIM
卡）各壹支均沒收之。
    事  實
一、乙○○前因違反肅清煙毒條例等案件，經本院以85年度訴字
    第439 號分別以違反肅清煙毒條例、槍砲彈藥刀械管制條例
    、麻醉藥品管制條例判處有期徒刑4 年2 月、10月、10月，
    應執行有期徒刑5 年7 月，經臺灣高等法院高雄分院以85年
    度上訴字第1375號上訴駁回確定，於民國87年5 月13 日 縮
    短刑期假釋出監，復因撤銷假釋，執行上開殘刑有期徒刑3
    年24日，於92年7 月11日縮短刑期執行完畢。丁○○前因竊
    盜案件，經本院以91年度易字第1236號判決有期徒刑9 月確
    定，於92年6 月11日徒刑執行完畢。
二、乙○○明知海洛因係毒品危害防制條例第2 條第2 項第1 款
    之第二級毒品，不得販賣、運輸及持有；竟以營利為目的，
    基於販入海洛因後，再行賣出之意思，於民國93年5 月28日
    許之某時，以電話與臺中地區某真實姓名年籍不詳之成年男
    子聯繫約定一次販入價值新台幣（下同）600,000 元之第一
    級毒品海洛因後，於同日12時許，與丁○○約於高雄市○○
    路原宿霹靂火餐廳會面，並得丁○○之同意，2 人共同基於
    運輸第一級毒品海洛因之犯意聯絡，由乙○○指示丁○○攜
    帶600,000 元現金搭乘阿囉哈客運前往臺中市交易毒品，並
    以乙○○所有之NOKIA 牌手機（門號：00000000 00）及MOT
    OROLA 牌手機（門號：0000000000，為丙○○所有）與丁○○所有之TRANSASIA 牌行動電話（門號：0000000000）為聯
    絡運輸毒品所用，同日下午丁○○到達臺中市阿囉哈客運總
    站後下車，隨即與該不詳年籍之販毒者聯絡，並向該不詳姓
    名之成年男子取得乙○○所欲販入之第一級毒品海洛因（驗
    後合計淨重525.35公克、純度81.02 ﹪、純質淨重425.64公
    克）後，隨即又搭阿囉哈客運車運輸該毒品返回高雄市，於
    同日下午約6 時許，在高雄市○○路某不知名之茶藝館內將
    上開海洛因交予乙○○後，並接受乙○○之指示先行前往高
    雄市○○區○○路472 巷口等候乙○○。乙○○於收取毒品
    後將該毒品分裝，其中1 包（毛重約10.5公克）藏放在乙○○上衣口袋內，1 包（毛重39.2公克）放置在乙○○褲袋中
    ，海洛因磚2 塊（毛重分別為194.7 公克、20 3.6公克）藏
    放在褲子皮帶內側，4 包（毛重分別為44.8公克、43.4公克
    、44公克、44.5公克）則放置在其所有之車牌號碼8 Ｓ─17
    85號自用小客車之右前座腳踏墊上之紙盒內，乙○○駕駛車
    號8S -1758號自小客車自行運輸上開海洛因前往高雄市○○
    區○○路472 巷口附近與丁○○會合，於同日下午8 時30分
    許，在高雄市○○區○○路472 巷路口丁○○指引乙○○停
    車之際，經警當場查獲，並於乙○○穿著之上衣口袋、褲袋
    查扣上述海洛因各1 包，自丁○○身上查扣其所有供聯絡運
    輸毒品所用之上開TRANSASIA 牌行動電話（門號：00000000
    00，序號：00000000000000），並於下午8 時40分許，在高
    雄市○○區○○路204 號前，經乙○○同意搜索，為警自上
    述自小客車查扣海洛因4 包、丙○○所有而乙○○使用以供
    聯絡運輸毒品之上開MOTOROLA牌行動電話（門號：00000000
    00號）、並其乙○○所有之NOKIA 牌行動電話（門號：0000
    000000，序號：00000000 0000000），嗣於同日下午9時 ，
    乙○○為警以現行犯逮捕至位於高雄市○○路89巷2 號之海
    巡署高雄市機動查緝隊辦公室前，乙○○自行供出其皮帶內
    尚藏有毒品，並經警在乙○○褲子皮帶內側查獲上開海洛因
    磚2 塊（為警查扣之上開海洛因共計8 包，合計驗後淨重52
    5.35公克，空包裝總重104.14公克，純度81.02 ％，純質淨
    重425.64公克）。
三、案經行政院海岸巡防署高雄市機動查緝隊移送臺灣高雄地方
    法院檢察署檢察官偵查起訴。
    理  由
壹、程序部分
    本案被告及其辯護人主張公訴人所提之被告以外之人於審判
    外所為之供述無證據能力，本院茲說明如下：
    一本案被告及辯護人主張就起訴部分，被告以外之人於警詢
      、偵查中之供述，依刑事訴訟法第159 條第1 項之規定，
      屬審判外之陳述，均無證據能力。然辯護人並無區分丁○○、乙○○於警詢、偵查中係以何種身分而為供述，而本
      院認以被告之身分應訊，其供述自己犯罪的部分其證據能
      力之有無係以自白有無具備任意性為其判斷標準，如以證
      人身分應訊，涉及有無親自見聞他人之犯罪事證，始涉及
      證人審判外陳述之供述證據之證據能力之問題。換言之，
      關於被告於調查、偵查及法院審訊時之供述證據，就被告
      本人自己涉案部分之供述，應依刑事訴訟法第1 篇第9 章
      「被告之訊問」相關規定，定其證據能力之有無；本件被
      告並無抗辯警員或檢察官有何詐欺、威脅、利誘、疲勞詢
      問等等不正取證之情節，雖或稱希望交保才亂承認或回答
      云云，然此並非承辦公務員有何違法取證之行為，本院自
      應認被告於警詢、偵查中就自白自己犯行之供述具有任意
      性而有證據能力。又如關於被告自己以外之人涉案部分之
      供述，則該供述自具有「被告以外之人於審判外或審判內
      陳述」之性質，於此情形被告於警局、偵查中之供述涉及
      「被告以外之人於審判外之陳述」之證據能力之問題，應
      依刑事訴訟法第1 篇第12章「證據」之規定以定其證據能
      力。故丁○○供述有關被告乙○○或乙○○供述有關被告
      丁○○之涉案部分，應依證人之證據法則，就其供述有無
      合乎傳聞法則例外之情形，而據以論述其證據能力。
    二又丁○○對於被告乙○○以及乙○○對於被告丁○○而言
      ，其地位相當於被告以外之第三人，亦即被告於審判期日
      外之偵查中關於其他被告所為有利或不利之陳述，性質上
      仍相當於證人，就其等於偵查中以被告身分所為不利於其
      他被告之供述，是否有證據能力，實務未有定論，見解有
      有二：
      (一)一說認有證據能力：係認因偵查程序並無詰問制度之設
        計，況且被告的一句陳述所指涉之事實，可能同時涵蓋
        被告自身、其他被告及其他可能之嫌疑人，如要求偵查
        機關以被告身份訊問被告之涉案事實後，如其供述涉及
        他人之時立即就同一事實再將被告改以證人身份訊問並
        命其具結後，再為陳述，勢必將癱瘓偵查機關之偵查作
        為，而不切實際。由依現行刑事訴訟法之規定，檢察官
        本即有依法訊問被告及證人之權力，則被告如經合法訊
        問（包含合法拘提、逮捕及權利告知）後，關於被告陳
        述之事實涉及其他共同被告部分，因在審判期日中本院
        亦給予其他共同被告加以詰問之機會，既已足以保障其
        他共同被告彈劾該被告先前於偵查中所為不利陳述之權
        利，故若容許共同被告逕予排除該被告於審判期日外關
        於其他共同被告事項所為之陳述，則將阻礙實體真實之
        發現。
      (二)另一說採大法官會議釋字第582 號解釋意旨而認無證據
        能力：按憲法第16條保障人民之訴訟權，就刑事被告而
        言，包含其在訴訟上應享有充分之防禦權。刑事被告詰
        問證人之權利，即屬該等權利之一，且屬憲法第八條第
        一項規定「非由法院依法定程序不得審問處罰」之正當
        法律程序所保障之權利。為確保被告對證人之詰問權，
        證人於審判中，應依法定程序，到場具結陳述，並接受
        被告之詰問，其陳述始得作為認定被告犯罪事實之判斷
        依據。刑事審判上之共同被告，係為訴訟經濟等原因，
        由檢察官或自訴人合併或追加起訴，或由法院合併審判
        所形成，其間各別被告及犯罪事實仍獨立存在。故共同
        被告對其他共同被告之案件而言，為被告以外之第三人
        ，本質上屬於證人，自不能因案件合併關係而影響其他
        共同被告原享有之上開憲法上權利（大法官會議釋字第
        582 號解釋意旨參照）。是認共同被告供述不利於其他
        被告之部分，檢察官未以該共同被告為證人，並經具結
        ，及接受被告詰問，依上開大法官會議解釋意旨，自無
        證據能力。
      (三)本院認上述大法官會議釋字第582 號解釋並未明確表示
        共同被告以被告身分於偵查中不利於其他被告之供述，
        因未經具結即無證據能力，再者，被告2 人於偵查程序
        中所為之陳述，係偵查機關合法調查之證據，攸關犯罪
        事實之有無，且於審判期日，本院已給予各該被告對其
        他被告進行詰問之程序，以充分維護被告訴訟防禦權，
        自無由再以任何理由排除被告2 人在偵查中所為之陳述
        ，又查被告乙○○與丁○○具有共犯關係，其處於偵查
        程序接受調查，證據之調查雖各自獨立實施，然其證據
        資料大體上具有共通性，是本院觀之上開偵訊筆錄內容
        ，雖訊問乙○○或丁○○時多有涉及共犯丁○○或乙○○部分，然因其彼此乃有共同之關係，故偵訊時難免訊
        及有關共犯之情形，且被告二人均係以被告身分經檢察
        官訊問，此與刑事訴訟法第158 條之3 係以證人地位出
        庭，依法應具結而未具結之證言，不得作為證據之情形
        有異。本院亦查無證據見得檢察官有刻意迴避證人相關
        法律規定之情，本院亦認被告之供述並無任何其他顯不
        可信之情形出現，故應認其偵查中之供述自有證據能力
        。
    三次按，被告以外之人於審判外之言詞或書面陳述，除法律
      有規定者外，不得作為證據；被告以外之人於檢察事務官
      、司法警察官或司法警察調查中所為之陳述，與審判中不
      符時，其先前之陳述具有較可信之特別情況，且為證明犯
      罪事實存否所必要者，得為證據。刑事訴訟法第159 條第
      1 項、第159 條之2 分別定有明文。所謂「顯有不可信之
      情況」及「具有可信之特別情況」，則應依被告以外之人
      為陳述時，是否出於真意、有無違法取供之情事等客觀上
      之環境或條件而為判斷，故應就偵查或調查筆錄製作之原
      因、過程及其功能等加以觀察其信用性，據以判斷該傳聞
      證據是否有顯不可信或有特別可信之情況而例外具有證據
      能力。至被告以外之人之陳述有無前後矛盾或與事實不符
      之情形，應僅屬證明力高低之範疇，尚非其陳述是否可信
      而得否為證據之認定依據。經查：被告2 人於本院審理時
      互以證人之身分行交互詰問後，其審理中之陳述與其在警
      詢時就被告2 人有無運輸或販賣毒品之陳述並不相符，本
      院審酌被告2 人經警察機關多次提訊後，並均立即由公訴
      人加以複訊，被告2 人就上開警詢筆錄內容均不爭執，且
      供稱：有看筆錄且筆錄有照其意思而記載，警方沒有任何
      強迫取供之情形等語，且於偵訊時及本院審理時均未辯稱
      上開警詢之陳述有何受違法取供等非出於自由意願而為陳
      述之情事，足見被告2 人上開陳述之信用性應可獲得確保
      ，且為證明犯罪事實存否所必要，揆諸前揭規定，應認證
      人警詢時之陳述例外取得具有證據能力。
貳、實體部分
一、訊據被告乙○○、丁○○固坦稱被告丁○○確有於上開時、
    地有依被告乙○○委託持現金600,000 元由高雄搭乘客運至
    臺中市交付予一姓名年籍不詳之成年男子之事實，惟均矢口
    否認有何上開運輸或販賣毒品之犯行，被告乙○○辯稱：伊
    委託丁○○拿錢去臺中買毒品，但丁○○拿回來的是太陽餅
    ，伊買毒品是要供自己及弟弟丙○○施用云云；被告丁○○
    則辯稱：乙○○要伊拿錢去臺中給乙○○的朋友，乙○○的
    朋友給伊1 個禮盒，伊不知道裡面是毒品云云。
二、經查：
    (一)被告乙○○、丁○○共同運輸第一級毒品部分：
      1.被告乙○○於93年5 月28日上午，以電話與臺中地區某
        真實姓名年籍不詳之成年男子約定以新台幣600,000 元
        之價格一次販入海洛因毒品，於談妥價格、數量、交易
        方式後隨即約丁○○於高雄市○○路原宿霹靂火餐廳會
        面，得丁○○之同意而交付丁○○600,000 元之現金，
        指示丁○○攜帶上述現金搭乘阿囉哈客運前往臺中市阿
        囉哈客運總站交付現金並攜回毒品，途中乙○○並以其
        所有之NOKIA 牌手機（門號：0000000000）及MOTOROLA
        牌手機（門號：0000000000，手機為丙○○所有）與丁○○所有之TRANSASI A牌行動電話（門號：0000000000
        ）聯絡有關運輸毒品之事宜，同日下午丁○○在臺中市
        阿囉哈客運總站向該不詳姓名之成年男子取得海洛因後
        ，隨即搭車運輸該毒品返回高雄市，於同日下午約6 時
        許，在高雄市○○路某不知名之茶藝館內將上開海洛因
        交予乙○○，由乙○○將取得之海洛因分裝藏放在事實
        欄所載之乙○○衣褲內、車內，並載運至高雄市○○區
        ○○路之事實，經被告乙○○於警詢（見93年度偵字第
        10460 號卷，下簡稱偵卷，第50頁至第51頁），被告丁○○於偵查（見偵卷第82頁至第83頁）及二人於本院93
        年7 月22日、同年9 月7 日訊問時（見偵卷第78頁、本
        院卷第47頁至第48頁）均坦承明確，二人供述互核一致
        ，而其等於警詢、偵查之自白查無不法取供情事，被告
        亦均親見筆錄之記載無誤而簽名於後，自可採認為本件
        之證據資料，且有扣案事實欄所載之第一級毒品海洛因
        扣案可資佐證。而扣案之白粉8 包，經法務部調查局鑑
        定結果，確含第一級毒品海洛因成分（合計驗後淨重52
        5.35公克，空包裝總重104. 14 公克，純度81.02 ％，
        純質淨重425. 64 公克），有該局93年7 月22日調科壹
        字第220017437 號鑑定通知書乙份可參（見偵卷第74頁
        ）。
      2.又行動電話門號0000000000號、0000000000號為被告乙○○使用，行動電話門號000000 0000 號則為被告丁○○所使用，並為被告聯繫接洽交易、運輸毒品所用，經
        被告自始供承如前；觀之被告二人所使用之行動電話門
        號通聯紀錄及其所顯示之基地台位置，並核對雙方通聯
        關係，丁○○於案發當日即93年5 月28日中午自高雄北
        上，當日下午2 時51分許在臺中市，下午5 時許即南下
        到達臺南，下午6 時20分許則位於高雄市，可見其確係
        由高雄北上臺中立即南返回高雄，且沿途與被告乙○○
        均有通聯，此經證人即丁○○於本院審理證述明確（見
        本院卷第231 頁），並有上開門號之雙向通聯紀錄各乙
        份附卷可佐（見本院卷第93頁至第100 頁）。亦徵被告
        乙○○委由被告丁○○前往臺中購得毒品並載運回高雄
        之情，堪以採認。
      3.被告乙○○、丁○○於本院93年9 月21日進行準備程序
        雖齊口翻異前詞，被告乙○○改稱：錢由丁○○當天拿
        去臺中，因對方沒有見過丁○○，所以未交付毒品，等
        對方收到錢後確認沒有偽鈔，才在當天晚上至高雄交付
        毒品給伊，而丁○○自臺中拿回的確是太陽餅云云，被
        告丁○○亦稱：伊拿回來的東西與扣案查獲的東西不一
        樣，是1 個禮盒云云，然被告於偵查及案件繫屬本院之
        93年9 月7 日第一次訊問期間均經本院裁定禁止接見通
        信，2 人於隔離訊問過程中，最後均供述由被告乙○○
        出資請被告丁○○由臺中購買毒品運輸返回高雄等情，
        業經前開各節認定，其等於本院解除禁見後旋即翻供，
        所言是否真實已有疑問。再以毒品買賣交易存在極高風
        險，對於交易對象之身份應有其認識，並建立相當之信
        賴關係，以免為檢警日後追緝而受有不利，此為確認毒
        品交易數量、金額前必應調查之事，然證人即被告乙○○於本院審理時卻證述：與丁○○已4 、5 年未見，在
        案發前幾天才見面，丁○○找我是要向我借錢吸毒。60
        0,000 元是請丁○○交給臺中弟弟的朋友，伊編那人綽
        號為「阿華」，但事實上並不知道綽號，伊沒有叫丁○○從臺中拿毒品回來，伊叫那人來高雄交易等語（見本
        院卷第225 頁至第226 頁），證人乙○○對於販賣毒品
        者之年籍資料既稱不詳，猶委託多年未見而前來借款之
        被告丁○○持現金高達600,000 元前往臺中為毒品買賣
        ，已難置信，更無庸論及前無信賴關係、素昧平生之毒
        品賣者願甘冒風險立即持高達500 多公克之海洛因前往
        高雄交付之可能，被告乙○○上開所證，顯與常理相違
        ，殊難採信。而證人即被告丁○○則證稱：到臺中拿錢
        給1 個人，那個人馬上拿禮盒給我，我馬上坐車回高雄
        ，到高雄即將禮盒拿給乙○○，但乙○○沒有打開來看
        等語（見本院卷第231 頁），被告乙○○據丁○○聲稱
        完成交付鉅額現金之事而拿回「禮盒」，竟未對該物品
        有所察看，已有可疑，再以被告2 人自93年5 月28日查
        獲直至同年9 月22日經本院進行準備程序，已屆4 月，
        被告丁○○均未曾陳稱所拿回之物為禮盒，而內容物為
        太陽餅等顯利於己之供述，反稱其明知拿現金去臺中所
        要拿回的是毒品，其亦拿回毒品云云，被告乙○○在此
        期間亦未稱丁○○有拿回禮盒，或叫人自臺中來高雄交
        付毒品等節，被告2 人於本院上開供證應係相互迴護之
        詞，彰彰甚明。
      4.被告乙○○另舉稱：其與弟弟丙○○為共同施用毒品才
        一次購買數量較大的毒品，伊並無運輸毒品之意思云云
        ，然證人丙○○於案發當日亦在高雄市○○路茶藝館並
        由丙○○聯繫接洽購買毒品1 節，被告乙○○遲至94年
        8 月18日本院準備程序時提出，被告丁○○前未曾供述
        自臺中返回高雄有見過丙○○此人，被告乙○○於案發
        經過1 年3 月始舉出另有在場證人丙○○，其動機為何
        已值推敲；再者，對於案發當日見到被告丁○○之時間
        地點等情節，證人丙○○先稱：伊當天沒有看到丁○○
        ，直到丁○○被海巡署捉時才看到，嗣而改稱伊在茶藝
        館有看到丁○○帶來1 盒太陽餅，剛說沒有看到丁○○
        是指晚上之詞，另對在茶藝館看到丁○○或交付丁○○
        現金600,000 之時間等節，則證稱：在當天下午2 點看
        到丁○○，至於現金則是案發之前日即交付給丁○○等
        語，與證人丁○○前開供述均不相核，亦與丁○○之手
        機通聯記錄所顯示丁○○案發當日下午2 點實際所在地
        為彰化、臺中之情相互矛盾（證人丙○○之上開證詞均
        見本院卷第217 頁至第221 頁）。證人丙○○於本院審
        理之證述前後不一，與被告丁○○所稱相悖，亦不符常
        理，顯係為被告乙○○為拖免罪責而虛設之人證，不明
        而喻。
      5.又所謂「運輸」，指本於搬運輸送之意思，將物品由某
        地移轉存置至他地而言，並不以為他人搬運輸送為必要
        ，即為自己運輸者，亦包括在內。而毒品危害防制條例
        第4條第2項之運輸毒品罪，不以國外輸入國內或國內輸
        出國外為限，其在國內運輸者亦屬之。是倘有運輸之意
        思，在國內將大量毒品由某處搬運輸送至他處，即非零
        星夾帶或短途持送之單純持有而已（最高法院94年度台
        上字第341 號判決參照），本院審酌被告乙○○所持有
        之毒品數量不在少數，且係供販賣所用（見理由二(二)）
        ；再者，由被告丁○○運送路線是由臺中至高雄，有相
        當距離存在，可見被告共同將扣案毒品由臺中運至高雄
        ，並非零星夾帶或短程持送之單純持有，依上述最高法
        院見解，自應成立運輸第一級毒品罪名。
    (二)被告乙○○販賣第一級毒品部分：
      1.被告乙○○於93年5月28日以600,000元之價格在臺中市
        購得扣案之第一級毒品海洛因，由被告丁○○自臺中運
        送回高雄，再由被告乙○○將該毒品分裝8 包藏放在身
        上及車內（合計驗後淨重525.35公克），而為警查獲之
        事實，業已認定如前，而證人即查獲員警侯安泰於本院
        審理時證述（以下見本院卷第222 頁至第224 頁）：本
        件查獲來源是因有接獲線報，在高雄市○○區○○路47
        2 巷，在附近我們有監控綽號「阿崑」的人，根據線報
        有人要跟「阿崑」交易，而「阿崑」應為介紹人，不經
        手毒品。我們就在那個巷口附近埋伏，直到查緝時間看
        到丁○○從472 巷旁邊的大樓走下來。我們跟蹤丁○○
        ，丁○○去帶乙○○二人接觸後，我們以為他們要交易
        毒品，我們當場實施盤查，在乙○○的上衣口袋與褲袋
        ，查到海洛因毒品總共4 包，又到乙○○的車子搜索查
        到海洛因4 包，把乙○○帶回隊上，因為乙○○腰際上
        有海洛因磚2 塊，他主動拿出來等語，而證人侯安泰為
        執行職務之員警，與被告均素不相識，要無設詞構陷之
        理，其言應為真實。據此，警方依據交易毒品線報而查
        獲本件運輸毒品一事應可採認。
      2.被告乙○○就販入扣案毒品的目的雖辯稱：是供自己及
        與弟弟丙○○共同施用云云。而丙○○之證詞經本院前
        開認定為不實，被告乙○○購買毒品之動機是否確供丙○○施用一節，已有疑問。又被告為警查獲後所採尿液
        ，經高雄市立凱旋醫院檢驗結果，確呈嗎啡陽性反應，
        有該院93年6月7日之煙毒尿液檢驗成績書乙份可參（見
        本院卷第90頁）；故被告有施用第一級毒品部分，雖係
        事實。惟查：
        (1)參酌臺灣高等法院被告前案紀錄表所載資料情形可得
          ，被告乙○○自88年9 月18日因毒品案件停止強制戒
          治出所，接續因感訓處分、徒刑執行而於92年7 月12
          日出監，直至本案93年5 月28日查獲之間，並無因施
          用毒品行為被查獲案件，足見被告乙○○施用毒品次
          數極少；且其前因施用毒品案件，於89年間交付保護
          管束期滿執行完畢，經臺灣高雄地方法院檢察署檢察
          官於89年1 月4 日以89年度戒毒偵字第2 號不起訴處
          分確定，有臺灣高等法院被告前案紀錄表可參。因此
          ，被告乙○○並無因施用毒品成癮而對毒品有迫切需
          用之情形也可認定。被告乙○○既無施用毒品成癮情
          形，且施用次數不多，衡情無須1 次如此大量購買毒
          品，顯見其購入毒品非僅供自己施用而已。
        (2)再以被告乙○○購入毒品後將毒品分裝藏放在身上及
          車內，於警查獲時即推諉該扣案毒品均係同案被告藍
          瑞成所有，日後雖改稱扣案毒品均為己施用而持有，
          然稱將毒品載運至高雄市左營區是為要讓友人測試毒
          品純度，又改稱與賣主相約至前述高雄市左營區，甫
          取得毒品，即為警查獲等語，被告乙○○對於毒品來
          源、攜帶重達500 多公克毒品之原因說詞反覆，亦彰
          顯其飾詞掩飾犯罪動機之意圖甚明。徵以被告乙○○
          購得數量龐大之毒品，非單以自己施用運返家中，反
          先分裝藏放，並運抵至高雄市○○區○○路472 巷口
          ，被告乙○○非僅對於持眾多毒品在查獲地點出現之
          原因說明不一，亦與被告丁○○所述不相核，參以員
          警據報有人交易毒品因而埋伏查獲本案如前，可得被
          告乙○○持上開數量龐大之海洛因毒品絕非單純係供
          施用而已，雖其辯稱：當初不願意供出其弟弟丙○○
          有施用毒品成癮之吸毒犯行是基於保護之意思云云，
          然查販賣、運輸毒品海洛因之罪刑甚重，最高亦可處
          以死刑，此與吸毒之罪刑顯無法相比，乙○○又非毫
          無智識之人，更有毒品之前科如前所述，其豈有為保
          護丙○○而甘冒被處以販毒、運毒之重罪之理，是其
          辯稱以前於警詢、偵查中不願供出是丙○○要買毒品
          云云，顯屬無稽，丙○○之供述應屬事後串證，而不
          足信。
        (3)綜上論述，被告乙○○販入扣案毒品目的在於出售給
          他人使用，可以認定。
      3.按現行刑法關於正犯、從犯之區別，係以其主觀之犯意
        及客觀之犯行為標準，凡以自己犯罪之意思而參與犯罪
        ，無論其所參與者是否犯罪構成要件之行為，皆為正犯
        ，其以幫助他人犯罪之意思而參與犯罪，其所參與者，
        苟係犯罪構成要件之行為，亦為正犯，必以幫助他人犯
        罪之意思而參與犯罪，其所參與者又為犯罪構成要件以
        外之行為，始為從犯（最高法院25年上字第2253號判例
        參照）。故被告丁○○雖係受被告乙○○請託而至臺中
        載運毒品，但因其確係攜帶毒品搭載客運由臺中運抵高
        雄之人，是應認被告丁○○已從事運輸毒品之正犯行為
        ，而非僅係單純之幫助行為甚明。至於被告丁○○雖有
        依約將現金交付予毒品賣者而取得海洛因之行為，但本
        件有關海洛因之交易數量及價格，均係被告乙○○與賣
        者事先即已談妥，被告丁○○只是依被告乙○○之指示
        而前往交款取貨，對於本件如何洽談交易數量及價格過
        程並未參與，也不知悉，則其向臺中之賣者取得扣案海
        洛因的目的，應只是在於將之運輸回高雄交給被告乙○○，而本件並無證據可資推論被告丁○○有因運輸毒品
        攜回交付乙○○後與乙○○有何另行販出並圖得報酬之
        事證，更查無被告丁○○與乙○○自始有何意圖營利而
        自始共同販入海洛因以圖利之意思，或係有何意圖營利
        而共同販賣海洛因之意思，至於事前被告乙○○為何1
        次購入上開海洛因，及事後被告乙○○是否有將海洛因
        販賣給他人，被告丁○○均稱不知情也未參與其事，公
        訴人亦未主張或證明被告丁○○確有販賣或幫助販賣毒
        品之意思，是而被告丁○○應僅構成運輸第一級毒品之
        犯行甚明。
      4.又販賣毒品罪，不以販入之後復行賣出為要件，祇要以
        販賣營利為目的，將毒品販入或賣出，有一於此，其犯
        罪即為完成。再者，販賣毒品罪責極重，且為警方查緝
        之重點，此為媒體經常報導事項，被告乙○○既有施用
        毒品前科，對此自應有所知悉，猶甘冒遭警方查緝而受
        重刑處罰之危險，以600,000 元販入數量達500 多公克
        之海洛因以供出售，本院審酌其一次販入之海洛因多達
        500 多公克，數量甚多，交易總金額高達600,000 元；
        可見其販入本件海洛因目的在於出售給他人，而非只供
        自己施用而已。否則，何須一次購買如此大量之海洛因
        ? 又現今社會毒品氾濫，政府為杜絕毒品對人民之危害
        查緝甚嚴，法律對販賣毒品者也予以重刑處罰，乙○○
        卻仍甘冒觸犯重刑之風險，販入上揭海洛因，以供出售
        ，足認其主觀上有營利之意圖且確可從中獲取甚大利益
        無疑，故被告乙○○有從販賣第一級毒品中營利的意思
        可以認定。
    (三)綜上所述，被告事後翻異前詞，所辯均不足採，本件事證
      明確，被告犯行可以認定。
三、論罪科刑及沒收部分：
    (一)按海洛因係毒品危害防制條例第2 條第2 項第1 款所列之
      第一級毒品。又毒品危害防制條例（原肅清煙毒條例）所
      謂之運輸，不以自國外輸入國內或國內輸出國外為限，其
      在國內運輸者亦屬之，零星夾帶或短途持送得斟酌實際情
      形依持有煙毒罪論科（司法院院解字第3541號解釋參照）
      。「院解字第3541號解釋係指無運輸或販賣之意圖單純持
      有煙毒者而言，並非謂凡零星夾帶或短途持送煙毒者不問
      其犯意如何概論以持有煙毒之罪。」（司法院院解字第38
      53號解釋意旨參照），故被告2 人共謀並推由丁○○著手
      將海洛因攜帶運送，並已運送有相當距離，所為自已該當
      運輸第一級毒品海洛因之構成要件，不因其等未供述最後
      欲運送之目的地而影響其等運輸行為之成立，又被告乙○○一次販入上開毒品顯係供意圖營利之販賣所用絕非單純
      供施用而已，亦如前所述，故核被告乙○○所為，係犯毒
      品危害防制條例第4 條第1 項之販賣及運輸第一級毒品罪
      。被告丁○○則係犯毒品危害防制條例第4 條第1 項運輸
      第一級毒品罪。起訴書雖僅記載被告乙○○該當運輸第一
      級毒品罪，然經公訴人當庭補充另犯行實亦構成販賣第一
      級毒品罪，應屬正確，乙○○所犯運輸及販賣第一級毒品
      2 罪，具有方法、結果之牽連關係，屬法律上同一案件，
      販賣部分為起訴效力所及，本院自當併予審理之。就運輸
      第一級毒品部分，被告乙○○與丁○○有犯意聯絡及行為
      分擔，為共同正犯。被告乙○○所犯販賣及運輸第一級毒
      品2 罪間，有方法與結果的牽連關係，應從情節較重的販
      賣罪處斷。被告乙○○持有第一級毒品的低度行為被其販
      賣第二級毒品的高度行為吸收，被告丁○○持有第一級毒
      品之低度行為亦為其運輸之高度行為吸收，均不另論罪。
    (二)被告乙○○前因違反肅清煙毒條例等案件，經法院判處應
      執行有期徒刑5 年7 月確定，於87年5 月13日縮短刑期假
      釋出監，復因撤銷假釋，執行上開殘刑有期徒刑3 年24日
      ，於92年7 月11日縮短刑期執行完畢，丁○○則因竊盜案
      件，經法院判決有期徒刑9 月確定，於92年6 月11日徒刑
      執行完畢，分別有臺灣高等法院被告前案紀錄表及臺灣高
      雄地方法院檢察署刑案資料查註紀錄表各2 份在卷可稽，
      其於5 年以內再犯本件有期徒刑以上之罪，為累犯，惟因
      運輸、販賣第一級毒品法定刑為死刑、無期徒刑部分，依
      法不得加重，故僅就罰金刑部分，依累犯規定加重其刑。
      本院斟酌運輸第一級毒品之法定刑為死刑或無期徒刑，被
      告乙○○以營利販賣為目的販入上開第一級毒品，並與丁○○共同運輸，尚未害及他人，即為警查獲，並與對社會
      具有深廣危害之販賣或製造海洛因行為危害情形不同，且
      案發之際被查獲之海洛因合計淨重近530 公克，衡其情節
      與一般大毒梟走私運輸之毒品動輒重達數公斤或數10公斤
      之情節相較，亦有迴異，且乙○○於承辦警員尚未發現其
      腰間皮帶內藏有毒品時，自行供出，如前所述，顯見尚有
      一絲悔意，又丁○○均係聽命於乙○○並非始作俑者，是
      倘科以本罪之法定最輕刑之無期徒刑，猶屬情輕法重，故
      被告應尚有可堪憫恕之處，爰依刑法第59條規定減輕其刑
      ，並就前開罰金刑部分先加後減。又毒品危害防制條例第
      17 條 固規定：犯第4 條第1 項之罪，供出毒品來源，因
      而破獲者，得減輕其刑，然其立法意旨重在鼓勵具體供出
      上游毒販，俾追查毒梟前手及上游毒品，以杜絕毒品之蔓
      延與氾濫為目的，故倘未進而查獲毒梟前手或上游毒品者
      ，自不得獲邀減刑寬典。本件被告乙○○雖於警詢供訴其
      毒品上游為「廖中威」（或廖忠威」、「陳聖文」、「陳
      國信、「賴永銘」等人，然因欠缺確切之犯罪事證，經警
      追查後均未查獲相關毒品來源，有海岸巡防總局南部地區
      巡防局94年9 月20日函文乙份可佐（見本院卷第158- 1頁
      ），被告乙○○自無從依毒品危害防制條例第17條之規定
      減輕其刑，併此敘明。
    (三)爰審酌被告均係心智成熟之人，有毒品之前科，均明知海
      洛因係毒品，施用者容易上癮而戒除不易，除個人身心飽
      受摧殘外，輕則吸後枯癟或猝死而致家庭破碎，重則為取
      得購買毒品之金錢來源致淪為娼妓盜匪，足以腐蝕民心國
      基，斲喪民族生機，危害至深且鉅，被告乙○○猶為謀自
      己私利，販入毒品為供出售他人施用，雖毒品海洛因尚未
      流入市面，惟此乃因警調人員即時查獲所致，並非因被告
      乙○○之勉力防止；而被告丁○○明知所運輸者係毒品海
      洛因，竟仍執意運輸，助長毒品之氾濫，情節非輕，另念
      及被告丁○○非主謀者，犯罪情節顯輕於被告乙○○，被
      告二人犯後供詞反覆，於本院猶否認犯行，犯後態度非佳
      等一切情狀，分別量處被告乙○○有期徒刑15年，被告丁○○為有期徒刑14年，依其等犯罪之性質，本院認亦有褫
      奪公權之必要，均併分別諭知褫奪公權8年、7 年。
    (四)扣案之白粉8 包，均為第一級毒品海洛因（合計驗後淨重
      525.35公克，空包裝總重104.14公克，純度81.02 ％，純
      質淨重425.64公克），而其包裝袋（含夾鏈袋與膠帶）與
      其上殘留之毒品無從分析剝離，應均依毒品危害防制條例
      第18條第1 項前段沒收銷燬；至於鑑驗所耗用之海洛因，
      因業已滅失，故不另宣告沒收銷毀之諭知。另扣案之TRAN
      SASIA 牌行動電話（序號：00000000000000）、NOKIA 牌
      行動電話（門號：0000000000號），分別為被告所有供聯
      絡運輸毒品所用之物，應依毒品危害防制條例第19條第1
      項規定宣告沒收之。再者，毒品危害防制條例第19條第1
      項所稱「供犯罪所用或因犯罪所得之財物，均沒收之」，
      必於犯同條例第4 條至第9 條、第12條、第13條或第14條
      第1 項、第2 項之罪有直接關係，且該沒收物屬於犯人所
      有者為限（參見最高法院93年度台上字第1218號判決要旨
      ），查扣案之上開MOTOROLA牌行動電話（搭配門號：0000
      000000號）為被告乙○○弟弟丙○○所有，經被告乙○○
      供述在卷，而SI M卡3 只均為電信公司所有，均非被告所
      有之物，自不在毒品危害防制條例第19條第1項 所規定宣
      告沒收之列，附此敘明。
據上論斷，應依刑事訴訟法第299 條第1 項前段，毒品危害防制
條例第4 條第1 項、第18條第1 項前段、第19條第1 項，刑法第
11條、第28條、第55條、第59條、第37條第2 項，判決如主文。
中　　華　　民　　國　　94　　年　　11　　月　　7 　　日
                  刑事第六庭    審判長法  官  簡志瑩
                                      法　官  林柏壽
                                      法  官  楊佩蓉
如不服本判決，應於判決送達後10日內，向本院提出上訴狀。
中　　華　　民　　國　　94　　年　　11　　月　　8 　　日
                                      書記官  劉企萍
附錄本案論罪科刑法條全文：
毒品危害防制條例第4 條第1 項
製造、運輸、販賣第一級毒品者，處死刑或無期徒刑；處無期徒
刑者，得併科新臺幣1千萬元以下罰金。
